【裁判字號】    97,訴,530
【裁判日期】    970829
【裁判案由】    違反藥事法等
【裁判全文】
臺灣嘉義地方法院刑事判決               97年度訴字第530號
公  訴  人  臺灣嘉義地方法院檢察署檢察官
被      告  丁○○
                    號
            丙○○
上列被告等因違反藥事法等案件，經檢察官提起公訴（96年度偵
字第4328、9513號），被告等於本院準備程序中就被訴事實為有
罪之陳述，經本院合議庭裁定由受命法官適用簡式審判程序，判
決如下：
    主  文
丁○○幫助意圖為自己不法之所有，以詐術使人將本人之物交付
，處有期徒刑貳月，如易科罰金，以新台幣壹仟元折算壹日。減
為有期徒刑壹月，如易科罰金，以新台幣壹仟元折算壹日。緩刑
貳年。
丙○○共同明知為偽藥而販賣，處有期徒刑貳月，減為有期徒刑
壹月，如附表所示之物均沒收。
    事  實
一、丁○○可預見將所申請之金融帳戶提供予丙○○使用，可能
    遭丙○○利用為詐騙他人財物之工具，竟基於幫助丙○○詐
    欺取財之不確定故意，於民國95年12月中旬，在臺中市○○
    街路旁，將其於新光商業銀行太平簡易型分行申辦之帳號00
    0000000000號帳戶（下稱丁○○新光銀行帳戶）之存摺、印
    章、提款卡及密碼等物交給丙○○，丙○○即持以供下列犯
    行之用：(一)丙○○與陳阿、陳秋敏、劉華豊、葉鳳雪共同
    基於意圖為自己不法之所有以及販賣偽藥之犯意聯絡，明知
    彼等於95年10月間某日在嘉義市○○路132 號處，以丙○○
    私製及向不詳人士購得之私製米酒摻入鹿茸及中藥材後共同
    製造之鹿茸酒係屬偽藥（丙○○、陳阿、陳秋敏、劉華豊
    、葉鳳雪製造偽藥部分，業經本院於97年6 月30日以97年度
    訴字第286 號判決各判處有期徒刑10月，並均減為有期徒刑
    5 月確定），竟於96年（起訴書均誤載為93年）3 月12日上
    午9 時許，在嘉義市聖馬爾定醫院內向等候看診之甲○○（
    起訴書均誤載為張昭南）謊稱：鹿茸酒可打通經脈，具有使
    身體好起來之功效等誇大言詞，使甲○○信以為真，陷於錯
    誤，而在前述立仁路132 號處，以與市價顯不相當之新臺幣
    （下同）2 萬元價格向丙○○等購買上開鹿茸藥酒，雙方並
    約定以匯款方式將款項匯入丁○○新光銀行帳戶內；甲○○
    遂依約於96年3 月14日11時30分許匯款2 萬元至丁○○新光
    銀行帳戶，嗣經警查獲丙○○等，將其所使用之丁○○新光
    銀行帳戶通報為警示帳戶，並通知甲○○後，甲○○始知受
    騙而報警。(二)丙○○復與陳秋敏、劉華豊、葉鳳雪等4 人共
    同基於意圖為自己不法所有及販賣偽藥之犯意聯絡，於96年
    3 月28日上午9 時許，在嘉義市○區○○○路252 號之陽明
    醫院內，向等候看診之乙○○謊稱：鹿茸藥酒具有治療腳痛
    和保養身體、通血路，身體會好起來之功效等誇大言詞，致
    乙○○信以為真，陷於錯誤，而同意以與市價顯不相當之價
    額3 萬6,900 元向丙○○等人購買上開鹿茸藥酒，乙○○僅
    先行支付900 元，另3 萬6 千元則經雙方約定以匯款方式匯
    入丁○○新光銀行帳戶內，惟未及匯款即為警查悉丙○○等
    之犯行並通知乙○○協助調查（丙○○、陳秋敏、劉華豊、
    葉鳳雪販賣鹿茸酒予乙○○，涉犯販賣偽藥及詐欺取財罪部
    分，業經本院以97年度訴字第286 號判決各處有期徒刑4 月
    ，均減為有期徒刑2 月確定）。
二、嗣經警循線於96年3 月28日11時40分許，在丙○○所承租之
    嘉義市○○路132 號處查獲丙○○等人，並在該處扣得如附
    表所示被告丙○○所有供本件犯罪所用之鹿茸、藥酒等物，
    而循線查悉上情。
三、案經甲○○訴由臺中縣警察局太平分局報請臺灣臺中地方法
    院檢察署檢察官呈請臺灣高等法院檢察署檢察長令轉臺灣嘉
    義地方法院檢察署以及嘉義市警察局第二分局報請臺灣嘉義
    地方法院檢察署檢察官偵查起訴。
    理  由
一、本件被告丁○○所涉犯者為刑法第30條第1 項、第339 條第
    1 項之幫助詐欺取財罪，被告丙○○所涉犯者為藥事法第83
    條第1 項之販賣偽藥罪以及刑法第339 條第1 項之詐欺取財
    罪，均非死刑、無期徒刑、最輕本刑為3 年以上有期徒刑之
    罪或高等法院管轄第一審案件。本院行準備程序時，被告2
    人均就被訴事實為有罪之陳述，經告知簡式審判程序之旨，
    並聽取檢察官及被告2 人之意見後，本院爰依刑事訴訟法第
    273 條之1 第1 項裁定由受命法官獨任進行簡式審判程序。
    故本件簡式審判程序之證據調查，依刑事訴訟法第273 條之
    2 規定，不受同法第159 條第1 項、第161 條之2 、第161
    條之3 、第163 條之1 及第164 條至第170 條規定之限制，
    合先敘明。
二、訊據被告2 人對於上揭犯罪事實，於本院審理中均坦承不諱
    （見本院訴字第530 號卷第27、46頁）。並有下列證據可資
    佐證：
(一)被告丙○○販賣偽藥予告訴人甲○○而對其詐欺取財部分：
    有告訴人甲○○於警詢中之證述（見中縣太警偵字第096000
    2100號警卷第10至13頁），證人李漢仁、蔡宜延、沈龍盛於
    警詢中之證述（見嘉市警二偵字第0960002039影卷第1 至7
    頁），證人許阿桃、鄭登煌、鄭榮達之證述（見96年度偵字
    第2656號影卷第131 之1 至132 、153 至154 、157 至160
    、164 至165 、167 頁）在卷可佐；另有搜索同意書、扣押
    筆錄、扣押物品目錄表、扣押物品收據、行政院衛生署中醫
    藥委員會96年7 月12日衛中會藥字第0960007397號函、行政
    院衛生署藥物食品檢驗局96年7 月5 日藥檢參字第09600112
    32號函暨檢驗報告書（見96年度偵字第2656號影卷第40之1
    至52、175 至176 頁），甲○○提出之郵政跨行匯款申請書
    、新營郵局匯（轉）入其他金融機構警示帳戶款項返還通知
    單、新光銀行96年7 月11日函、新光銀行太平簡易型分行96
    年8 月29日新光銀太平字第960033號函檢送之丁○○新光銀
    行帳戶96年3 月1 日至96年3 月30日存提明細表暨客戶基本
    資料查詢單（見中縣太警偵字第0960002100號警卷第18至24
    頁）等件附卷可稽；並有為警查扣如附表所示之鹿茸、藥酒
    、調色藥水、等物（均另扣於本院97年度訴字第286 號案件
    ）可憑。
(二)被告丁○○幫助詐欺取財部分：除有上述證據可資佐證外，
    並有被害人乙○○之證述、被害報告單、葉鳳雪提供予乙○○寫有丁○○新光銀行帳戶帳號之字條（見嘉市警二偵字第
    0960002039號影卷第6 至9 、12至13頁），以及記載乙○○
    電話之聯絡紙條（影本見96年度偵字第2656號影卷第54頁）
    在卷可憑。
(三)綜上堪認被告2 人具任意性之自白均與事實相符，本件事證
    明確，應予依法論科。
三、論罪科刑：
(一)被告丁○○部分：
 1、按刑法上之幫助犯，係指以幫助之意思，對於正犯資以助力
    ，而未參與實施犯罪之行為者而言（最高法院49年台上字第
    77號判例參照），是行為人主觀上若係以幫助他人犯罪之意
    思，而在客觀上從事構成要件以外之行為，應論以幫助犯。
    本件被告丁○○並未對被害人實施詐欺取財行為，而係提供
    新光銀行帳戶供丙○○等使用，對詐欺取財犯行施以助力，
    所實施者非屬構成要件行為，且係基於幫助犯意為之，為詐
    欺取財罪之幫助犯，是核其所為，係犯刑法第30條第1 項、
    第339 條第1 項之幫助詐欺取財罪，應依刑法第30條第2 項
    之規定，按正犯之刑減輕之。又被告丁○○係以一提供帳戶
    資料之幫助行為，幫助正犯丙○○等對告訴人甲○○及被害
    人乙○○實行詐欺取財犯行，為想像競合犯，應僅論以一詐
    欺取財罪。
 2、再幫助犯係從屬於正犯而成立，刑法第28條之共同正犯，係
    指2 人以上共同實行犯罪之行為者而言，幫助他人犯罪，並
    非實施正犯，在事實上雖有2 人以上共同幫助犯罪，要亦各
    負幫助罪責，而無適用該條之餘地，刑法上既無「共同幫助
    」之情，當亦無「幫助共同」之可言（最高法院95年度台上
    字第6767號判決意旨參照）；是本件詐欺取財正犯丙○○與
    其餘共犯陳秋敏等人彼此間雖為共同正犯，惟尚無從令被告
    丁○○就正犯之詐欺取財犯行負「幫助共同」詐欺取財罪責
    ，附此敘明。
(二)被告丙○○販賣偽藥予甲○○而對其詐欺取財部分：
 1、核其所為，係犯藥事法第83條第1 項明知為偽藥而販賣罪，
    以及刑法第339 條第1 項之詐欺取財罪。其就本項犯行與陳
    阿、陳秋敏、劉華豊、葉鳳雪等人有犯意聯絡及行為分擔
    ，皆為共同正犯。又其係以一出售偽藥行為，同時觸犯販賣
    偽藥及詐欺取財罪，為想像競合犯，應依刑法第55條之規定
    ，從較重之藥事法第83條第1項販賣偽藥罪處斷。
 2、又本件起訴被告丙○○販賣鹿茸酒偽藥予告訴人甲○○部分
    ，與本院97年度訴字第286 號已判決之被告丙○○販賣偽藥
    予其他被害人之犯行，犯罪時間及被害人均相異，顯係犯意
    各別，自非前案判決效力所及，本院仍得予以審理。另被告
    丙○○製造偽藥以及販賣偽藥予乙○○部分，業經本院以上
    開判決分別判處有期徒刑10月、4 月，並分別減為有期徒刑
    5 月、2 月確定；本件起訴書犯罪事實欄亦未敘及被告丙○○製造鹿茸酒偽藥部分，另起訴書犯罪事實欄有關販賣偽藥
    予乙○○部分之敘述，則係在敘明被告丁○○所為之幫助詐
    欺取財犯行，故本件起訴範圍並未及於被告丙○○所為之製
    造鹿茸酒偽藥以及販賣偽藥予乙○○部分，起訴書所犯法條
    欄敘及被告丙○○係犯藥事法第82條第1 項之製造偽藥罪部
    分，顯屬贅載等情，業經蒞庭公訴人敘明在卷（見本院訴字
    第530 號卷第26頁）。是本件起訴範圍應僅限於被告丁○○
    提供新光銀行帳戶資料予被告丙○○而涉犯幫助詐欺取財罪
    ，以及被告丙○○販賣鹿茸酒偽藥予告訴人甲○○而涉犯販
    賣偽藥罪及詐欺取財罪部分，附此敘明。
(三)爰依被告2 人之供述（見本院訴字第530 號卷第60頁）及卷
    附臺灣高等法院被告前案紀錄表，審酌：被告丁○○前無刑
    事犯罪紀錄，國中肄業之智識程度，目前從事茶葉加工工作
    、與弟弟同住之生活狀況；被告丙○○有違反麻醉藥品管理
    條例之前案紀錄（不構成累犯），國中畢業之智識程度，目
    前無固定職業，打零工採茶，與父母親、小孩及先生同住之
    生活狀況；以及被告2 人犯後均坦承犯行，並分別與被害人
    乙○○、告訴人甲○○調解成立，賠償其等所受損失，有調
    解書2 紙在卷可稽（見本院訴字第286 號影卷第24頁、訴字
    第530 號卷第31頁），並經告訴人甲○○當庭表示願原諒被
    告2 人（見本院訴字第530 號卷第27頁），犯後態度良好，
    另審酌被告2 人之犯罪動機、目的、手段等一切情狀，分別
    對被告2 人量處如主文所示之刑，並就被告丁○○部分諭知
    易科罰金之折算標準；至被告丙○○所犯藥事法第83條第1
    項之販賣偽藥罪部分，其法定最重本刑為7 年以下有期徒刑
    ，不合於刑法第41條第1 項所定得易科罰金之要件，附此敘
    明。又被告2 人所為本件犯行之犯罪時間（被告丁○○幫助
    詐欺取財部分，其犯罪時間係以正犯即被告丙○○等之犯罪
    時間為準）均在中華民國九十六年罪犯減刑條例所定減刑基
    準日即96年4 月24日以前，復無不得減刑之例外情形，爰均
    依減刑條例第2 條第1 項第3 款之規定，各減其宣告刑如主
    文所示，並就被告丁○○減得之刑併諭知易科罰金之折算標
    準。
(四)另查，被告丁○○前未曾因故意犯罪受有期徒刑以上刑之宣
    告，有其臺灣高等法院被告前案紀錄表在卷可稽，此次係因
    一時失慮，致罹刑典，事後已坦認犯行，並與告訴人等調解
    成立，獲得原諒，業如前述，堪認其經此教訓，應知惕勵，
    當無再犯之虞，本院因認其所受宣告之刑，以暫不執行為適
    當，爰併予宣告緩刑2 年，用啟自新。又刑法第74條規定得
    宣告緩刑者，以未曾受有期徒刑以上刑之宣告，或前受有期
    徒刑以上刑之宣告，執行完畢或赦免後5 年內，未曾受有期
    徒刑以上刑之宣告為條件，是凡在判決前已經受有期徒刑以
    上刑之宣告確定者，即不合於緩刑要件，至於前之宣告刑已
    否執行，以及被告犯罪時間之或前或後，均在所不問，因而
    前案已受有期徒刑之宣告，雖經諭知緩刑，苟無同法第76條
    失其刑之宣告效力之情形，仍不得於後案宣告緩刑（最高法
    院86年度台非字第137 號判決意旨參照）；被告丙○○前經
    本院以97年度訴字第286 號判決判處應執行有期徒刑10月，
    緩刑3 年，緩刑期內付保護管束，於97年7 月31日判決確定
    ，有其前案紀錄表、判決書以及本院辦理刑事案件電話紀錄
    查詢表在卷可佐；揆諸前揭說明，本件自不得再予其緩刑之
    宣告，附此敘明。
(五)如附表所示之物（均另扣於本院97年度訴字第286 號案件）
    ，係被告丙○○所有，供本案所用之物，業據被告丙○○供
    承在卷（見本院訴字第530 號卷第51頁），應依刑法第38條
    第1 項第2 款之規定，於被告丙○○所處主刑項下併予宣告
    沒收。至警方於查獲被告丙○○時扣得之現金11萬9 千元，
    以及於共犯陳阿身上扣得之0000000000號手機1 支，於陳
    秋敏處扣得之0000000000號手機1 支、金額11萬8 千元之單
    據1 張、現金6 萬8 千元，於劉華豊身上扣得之0000000000
    號手機，於葉鳳雪處扣得之現金4 萬元、記事本1 本、0000
    000000及0000000000號手機2 支等物，雖分係被告丙○○及
    上述共犯所有之物，惟既無證據足認係供本件犯罪所用或所
    得之物，爰不予宣告沒收，附此敘明。
據上論斷，應依刑事訴訟法第273 條之1 第1 項、第299 條第1
項前段，藥事法第83條第1 項，刑法第11條前段、第28條、第30
條、第339 條第1 項、第55條、第41條第1 項前段、第74條第1
項第1 款、第38條第1 項第2 款，中華民國九十六年罪犯減刑條
例第2 條第1 項第3 款、第7 條、第9 條，刑法施行法第1 條之
1 第1 項、第2 項前段，判決如主文。
本案經檢察官江金星到庭執行職務
中    華    民    國    97    年    8     月    29    日
                  刑事第三庭  法  官  陳 蒨 儀
上列正本證明與原本無異。
如不服本判決，應於判決送達後10日內向本院提出上訴狀（應附
繕本）。告訴人或被害人如對於本判決不服者，應具備理由請求
檢察官上訴，上訴書狀依法應敘述具體理由，如未敘述具體上訴
理由者，應於上訴期間屆滿後20日內補提理由書於本院，其上訴
期間之計算係以檢察官收受判決正本之日期為準。
中    華    民    國    97    年    8     月    29    日
                              書記官  楊 國 色
附錄本判決論罪法條全文：
藥事法第83條第1 項
明知為偽藥或禁藥，而販賣、供應、調劑、運送、寄藏、牙保、
轉讓或意圖販賣而陳列者，處7 年以下有期徒刑，得併科新臺幣
5百萬元以下罰金。
刑法第339條：
意圖為自己或第三人不法之所有，以詐術使人將本人或第三人之
物交付者，處5 年以下有期徒刑、拘役或科或併科1 千元以下罰
金。
以前項方法得財產上不法之利益或使第三人得之者，亦同。
前二項之未遂犯罰之。
附表：
（以下物品均另扣於本院97年度訴字第286號案件）
┌──┬─────────────────────┬───┐
│編號│     物  品                               │數量  │
├──┼─────────────────────┼───┤
│ 1. │手機（0000000000、0000000000、0000000000）│3支   │
├──┼─────────────────────┼───┤
│ 2. │鹿茸（大支）                              │4台斤 │
├──┼─────────────────────┼───┤
│ 3. │鹿茸（中支）                              │3台斤 │
├──┼─────────────────────┼───┤
│ 4. │大鹿茸（切片）                            │22兩  │
├──┼─────────────────────┼───┤
│ 5. │黑膠（草藥）大片                          │2斤   │
├──┼─────────────────────┼───┤
│ 6. │黑膠（草藥）小片                          │24兩  │
├──┼─────────────────────┼───┤
│ 7. │中藥材                                    │7包   │
├──┼─────────────────────┼───┤
│ 8. │20斤磅秤                                  │2個   │
├──┼─────────────────────┼───┤
│ 9. │切片刀組                                  │1組   │
├──┼─────────────────────┼───┤
│ 10.│藥酒（已加藥材）                          │3桶   │
├──┼─────────────────────┼───┤
│ 11.│調色藥水                                  │2桶   │
├──┼─────────────────────┼───┤
│ 12.│10公升米酒                                │1桶   │
├──┼─────────────────────┼───┤
│ 13.│塑膠虹吸器                                │1組   │
├──┼─────────────────────┼───┤
│ 14.│電子計算機                                │1台   │
└──┴─────────────────────┴───┘


司法院資訊處製作；財團法人民間司法改革基金會備份。
